最　高　行　政　法　院　判　決　　　　　　　　　九十一年度判字第二三八五號
　　上　訴　人　百年康股份有限公司
　　代　表　人　甲○○
　　被 上訴 人　行政院公平交易委員會
　　代　表　人　丁○○
　　參　加　人　西合實業股份有限公司
　　代　表　人　乙○○
　　參　加　人　帆勝股份有限公司
　　代　表　人　丙○○
右當事人間因公平交易法事件，上訴人對於臺北高等行政法院中華民國九十年一月十
一日八十九年度訴字第五五九號判決，提起上訴。本院判決如左：
　　主  文
原判決廢棄，發回臺北高等行政法院。
　　理  由
一、輔助參加人依行政訴訟法第四十八條準用民事訴訟法第六十三條規定，為判決之
    參加效力所及，本件既經原審原告合法上訴，參酌行政訴訟法第四十四條規定意
    旨自應併列原審參加人為上訴審之參加人，合先明。
二、本件上訴人起訴主張：(一)、上訴人所發之函文係針對西合公司未經衛生署許可之
    產品，與帆勝公司無涉：1.上訴人係針對西合公司「LP─1000微電腦按摩器」未
    經衛生署許可即製造、銷售，有違反藥事法之規定，並經主管機關查緝移送地檢
    署偵辦中，乃發函通知相關廠商此一事實，盼促其注意，勿販售來路不明及未經
    許可之商品，俾免相關廠商因此亦有觸法之虞，同時亦避免消費者購得此一未經
    許可之產品，因無品質保證，恐致消費者因使用後造成生命、身體之危害，更進
    而使消費者對使用低周波按摩器產生疑慮和恐慌，反使合法業者因不肖業者之行
    為而致市場之銷售遭受打擊，影響合法業者之權益，上訴人所為僅係保障自身、
    其他合法廠商及配合之通路業者之權益而為之正當而合理之行為，實無被上訴人
    所指稱之「欺罔」及「顯失公平」之行為，實已明甚。2.上訴人係針對西合公司
    之產品未經衛生署許可即製造、銷售有違反藥事法之規定此一事實，發函通知相
    關廠商，同時附上臺北市衛生局北市衛四字第八八二○五一二五○二號函供各廠
    商參考，而帆勝公司之「TEN-880S微電腦低周波治療器」係經衛生署許可在案，
    且相關字號均印製於該產品包裝上，此一望即知非上訴人函文中所稱未經衛生署
    許可即製造、銷售之產品，且上訴人之函文中係指摘西合公司「仿冒上訴人代理
    產品」及「未經衛生署許可而擅自銷售」，是可見上訴人所發之函文實已明白顯
    示被上訴人所指摘者係符合引號中兩個併存條件之產品，即「LP─1000微電腦按
    摩器」，而帆勝公司生產之產品「TEN-880S微電腦低周波治療器」既係衛生署許
    可之產品，即非上訴人所指摘之對象，故無通知帆勝公司之必要，此一簡單之邏
    輯概念，一般人均明告可知，被上訴人何以未加區別，實令上訴人不解。(二)、上
    訴人之警告函文並無陳述未臻明確情事：1.上訴人警告函文中故未標明型號為何
    ，然依函文內容觀之，係指摘西合公司「仿冒上訴人代理之產品」又「未經衛生
    署許可而擅自銷售」一如前述，又核對西合公司及帆勝公司之產品包裝，可明顯
    看出後者之產品包裝上印有帆勝公司產品經衛生署許可之案號，而前者西合公司
    之產品上則無，依藥事法第七十五條第一項第二款規定藥物之標籤、仿單或包裝
    應依核准，並刊載品名及許可證字號。故縱上訴人未明白說明西合公司所販售商
    品中何者係未核准之商品，何者係經核准之商品，然自產品外觀包裝及傳單觀之
    ，一般稍具判斷事理能力之人，此自能立即加以辨識，故被上訴人訴願決定文所
    指「致受信者誤以為西合公司販售之所有商品均屬未經核准者，受信者因擔心行
    政處罰，拒絕販售。」云云，顯係過份誇大上訴人警告函所產生之效果，且不當
    認定警告函之指摘對象擴及於西合公司販售之各型微電腦按摩器，被上訴人以此
    逕認上訴人所為屬足以影響交易秩序之顯失公平行為，其認事用法，實難令上訴
    人甘服。2.、依藥事法第四十九條規定：「藥商不得買賣來源不明或無藥商許可
    執照者之藥品或醫療器材。」及同法第九十二條規定，違反者處三萬元以上十五
    萬元以下罰鍰。而有關之賣場自產品之外觀即可明白分辨其販售之產品有無經衛
    生署核可之字號，並無須做任何進一步之調查即可輕易得知，上訴人警告函文中
    所提係西合公司「未經衛生署核准之產品」，雖未明列何種產品係經核准或未核
    准，然相關產品既一望即知是否經核准，則上訴人函文中縱未明列產品核准與否
    ，並不因此即致受信人誤認只要販賣西合公司之產品，即有可能受到藥事法有關
    規定之處罰。此實無該當公平交易法第二十四條欺罔及顯失公平之情，被上訴人
    未詳查實情，即認定上訴人有違公平交易法第二十四之規定逕予處罰，實對上訴
    人之權益傷害殊甚。(三)、就被上訴人八十九年九月十三日之答辯書，上訴人陳述
    如左：1.上訴人僅係發函銷售通路廠商通知西合公司之未經衛生局許可之「低周
    波按摩器」應予停止販售，以免誤觸法網，文中並無指稱為「低周波治療器」之
    文句，且附上衛生局之通知函影本以資證明。而於衛生局之函文上未載明受處分
    之型號，並非上訴人可以控制，且上訴人如明文指定其型號，將使人誤解此為上
    訴人為打壓競爭對手所為虛偽之指控，所以處分文與上訴人之通知函始有不同，
    故上訴人未指明其型號，並非為欺罔而不當擴張其指摘對象之行為。且上訴人並
    不知曉市面上尚有帆勝公司之產品販售，兼之各銷售廠商亦應熟知且可查證得知
    其為具合法權利之產品，再者，上訴人相較於帆勝公司而言，並非為具有市場地
    位之事業，且未以比較廣告等方式使其交易相對人對其產生排斥，兼之據屈臣氏
    公司所予之下架通知，可知下架貨品並不包含「TEN-880S微電腦低周波治療器」
    在內，即上訴人之發文通知對其更無顯失公平之可能。因此，上訴人之發文通知
    並非如被上訴人所認定為有過失而足以影響交易秩序之欺罔或顯失公平之行為。
    2.上訴人遍查所發之通知，只見一再陳明「PAN─100低周波治療器」為具日本專
    利之產品，上訴人乃係主張其為臺灣總代理之權利，並無任何具有本國專利之字
    眼出現，因此非無合法權源而發函，由此，可明顯了解被上訴人認定事實有誤，
    非為上訴人之發函對自身之產品有虛偽不實或引人錯誤之情事。抑或被上訴人誤
    將日本公司所發之警告通知認為係上訴人所發文，因此認定上訴人為虛偽之宣稱
    ，則再次證明被上訴人之認事用法有誤，且西合及鴻高公司之行為確實侵害上訴
    人合法代理之權利，非如被上訴人所稱為誤導下游業者之認知，與事實不符。3.
    被上訴人所稱受上訴人發文影響之帆勝公司「TEN-880S微電腦低周波治療器」產
    品，實係西合公司及鴻高公司於接獲上訴人之通知及衛生局之處分後，始尋獲銷
    售之合法產品，故上訴人並無於發函前通知帆勝公司，只係因其並非上訴人通知
    所及之對象，兼之帆勝公司之產品實係經衛生局核可之產品，亦應為各銷售廠商
    所知，此點亦可由廠商屈臣氏公司所傳真之電器部門緊急下架收至倉庫及退貨通
    告中，下架產品僅有巧意家微電腦按摩器（即「LP─1000微電腦按摩器」），並
    不包括巧意家低周波微電腦治療器（即「TEN-880S微電腦低周波治療器」）在內
    ，則證明上訴人之發函並未影響其銷售管道之流暢。且其銷售如真受有影響，乃
    係其代理銷售之西合公司及鴻高公司信譽不佳在先，以致銷售公司不願代為販售
    ，抑或消費者對其產品產生不信賴感所致，亦非上訴人之過錯，如何能以此作為
    處罰上訴人之依據？4.、上訴人於八十七年九月九日發文前，已數度通知西合公
    司及鴻高公司對相關問題為解釋，然西合公司及鴻高公司僅一再否認侵害之事實
    ，且置之不理，並指為上訴人之銷售方式須加以改進以爭取顧客，可知其惡意及
    不願加以配合之態度，亦證明上訴人已予相當機會使侵害事業改正；再者，上訴
    人所發之通知函一再表明告之臺灣總代理之權利及受該不合法產品所造成銷售上
    之侵害，並聲明已函請衛生局為相當調查處理，且銷售廠商亦應對所銷售產品之
    合法許可之有無有所了解，故上訴人之發函通知係基於善意通知，並未影響銷售
    業者合理判斷，且於嗣後衛生局所為之處分，亦證明上訴人非散發不實訊息，指
    稱西合公司侵權及違法，即非對競爭對象之商品有虛偽不實或引人錯誤之表示，
    故被上訴人所據之理由並不成立。5.、被上訴人明知西合公司銷售之「LP─1000
    微電腦按摩器」產品已遭衛生局處分在案，然於審理該行政處分時，卻刻意忽略
    此事實，僅一再提及帆勝公司之產品受侵害一事，無視於上訴人因此所受損害，
    且事實上帆勝公司並未受有損害。則縱使上訴人之產品不受本國專利法保障，亦
    應受有公平交易法之保障其總代理權利，如此厚此薄彼，實使上訴人難以信服被
    上訴人之公平性。6.、上訴人之發函行為並未構成公平交易法第二十四條之違法
    情形，亦無為任何足以影響交易秩序之欺罔或顯失公平之行為之故意或過失可論
    ，依司法院釋字第二七五號解釋，行政處分須以有故意或過失為處罰之責任條件
    ，既然上訴人皆不符上述條件，自不應受此行政處分之處罰。(四)、西合公司負責
    人乙○○於開庭時坦承因違反藥事法乙案，已被臺北市衛生局取締及罰款，同時
    乙○○也承認販賣帆勝公司所生產之「TEN-880S微電腦低周波治療器」之事是在
    被臺北市衛生局取締「LP─1000微電腦按摩器」之後。而屈臣氏下架未取得許可
    證之「LP─1000微電腦按摩器」之時間與其開始販售「TEN-880S微電腦低周波治
    療器」之時間有前後之差別，亦即上訴人之發函所影響者，僅有「LP─1000微電
    腦按摩器」，而不包括後來始取得販賣之「TEN-880S微電腦低周波治療器」，也
    可證明被上訴人之承辦人就時間部分認知之事實，確有謬誤，故其所為之處分亦
    為違誤之處分。(五)、西合公司負責人乙○○曾說上訴人多次發函給下游廠商導致
    影響「TEN-880S微電腦低周波治療器」販賣之事，實係不實陳述，因上訴人發函
    給屈臣氏和大潤發公司只有乙次，且是針對臺北市衛生局取締西合公司未取得衛
    生署許可證之「LP─1000微電腦按摩器」所為之通知，完全是基於善意的告知，
    以免其亦被臺北市衛生局依藥事法取締，而發函日期係在八十八年六月二十一日
    ，之後再也沒有發過任何存證信函，故不可能影響「TEN-880S微電腦低周波治療
    器」之販售。如上訴人真係心懷惡意者，可以同時向衛生局檢舉屈臣氏和大潤發
    公司販賣該產品之情事，然上訴人因其實不知情而願予以改正之機會，同時也為
    了維持與下游廠商之情誼，而純粹出自善意的告知。未料，竟成為西合公司之報
    復手段，使被上訴人做出錯誤之處分，而與公平交易法及商業道德之精神相悖，
    實為不當。(六)、西合公司在得知下游廠商取得八十八年六月二十一日存證信函之
    後，在八十八年六月二十五日發存證信函予上訴人，宣稱「TEN-880S微電腦低周
    波治療器」之販賣受影響之情事，然當時屈臣氏將產品下架之時，根本就沒有「
    TEN-880S微電腦低周波治療器」產品存在之事，西合公司不誠實告知下游廠商被
    取締「LP─1000微電腦按摩器」之事，反而拿「TEN-880S微電腦低周波治療器」
    之產品來誤導被上訴人之承辦人，使其誤認上訴人無本國專利而發函影響市場自
    由競爭，而承辦人因受誤導而做出錯誤之判斷，竟因而裁定上訴人違反公平交易
    法。且上訴人亦已一再表示所發函之文件皆陳明上訴人之產品具有日本專利之總
    代理權，從未提及本國專利權之事，一切皆因被上訴人誤認之故。因此，不得據
    以為處罰上訴人之原因。(七)、另就西合公司所販售之「TEN-880S微電腦低周波治
    療器」而言，其附贈耳穴夾為贈品之行為，亦違反法律規定醫療用器材不得附贈
    品以吸引消費者購買之規定，上訴人如真係於「TEN-880S微電腦低周波治療器」
    販售後始發函，則上訴人尚得據此向衛生局檢舉其違法行為，更能達到影響銷售
    之效果，由此可知，上訴人之發函行為係在「TEN-880S微電腦低周波治療器」販
    售前，因而不影響其銷售。更可證明上訴人係出自善意而為發函之行為。為此請
    求判決廢棄原處分及一再訴願決定等語。
三、被上訴人則以：(一)被上訴人係以上訴人未具合法專利權即散發警告函，且警告函
    亦未敘明參加人西合公司產品未經衛生署許可之具體內容，認定上訴人違反公平
    交易法第二十四條規定：1.、按公平交易法第二十四條規定：「除本法另有規定
    者外，事業亦不得為其他足以影響交易秩序之欺罔或顯失公平之行為。」事業如
    認他事業有侵害其權益或涉有其他非法情事，而發警告函予該他事業之交易相對
    人，應在發函前先循合理途逕解決紛爭或釐清疑點；或在警告函內容中敘明其權
    利之明確內容、範圍及受侵害之具體事實，俾使受信者得據以為合理判斷，並應
    在發函前事先通知涉及侵權之他事業，給予釐清說明之機會。若事業未踐行前開
    程序即發警告函，或警告函中未敘明相關事實，或以不實內容或影射方式指稱他
    事業侵權或違法，因其行為當時顯然欠缺發函給權利糾紛以外的第三人之合理依
    據，或者因為發函內容顯然將使受信者產生混淆或誤認，其發函後可以合理地預
    見將會發生拒絕交易等足以影響交易秩序之情形，即應以違反前開規定論處。2.
    、查上訴人於八十七年九月間通知鴻高公司，並副知西合公司、統一型錄、三商
    行、大潤發公司及衛生署，函中除稱鴻高公司仿冒其所代理之日本MARUMAN 公司
    「PAN─100低周波治療器」外，並稱該仿冒品未經衛生署認可及日本MARUMAN 公
    司將針對外型或軟體之著作權部分函請經濟部及衛生署追究責任等語；上訴人復
    於八十七年九月八日發函統一企業集團，函中明指該集團關係企業統一型錄股份
    有限公司所發行型錄上之低周波治療器，係西合公司仿冒日本MARUMAN 公司產品
    ，亦違反藥事法；上訴人於八十八年五、六月間再發函予屈臣氏公司、康是美連
    鎖店及大潤發公司，函中除表示西合公司之低周波微電腦按摩器，係仿冒日本MA
    RUMAN 公司所開發專利產品，並未獲經衛生署認可，請受信者停止販賣，否則將
    追究法律責任及請求賠償，隨函並附上臺北市政府衛生局八十八年二月六日復知
    上訴人該局已依藥事法處分之函文影本；致受信之事業退貨或停止與西合公司有
    關「TEN-880S微電腦低周波治療器」之交易。3.、然西合公司所販售有關低周波
    按摩器商品實際上有兩種，一為宜新公司及鴻高公司「LP─1OOO微電腦按摩器」
    ；一為帆勝公司「TEN-880S微電腦低周波治療器」；上訴人於所發警告函中，卻
    未書明其產製者或型號，而一律以西合公司之低周波治療器稱之。惟查，日本MA
    RUMAN公司「PAN-100低周波治療器」，在我國並未申請專利，此為上訴人於被上
    訴人調查時所自認；而我國專利法係採屬地主義，亦即未在我國註冊者，即不得
    主張依專利法規定，其可受刑事及民事保護，然警告函中並未就該產品在我國無
    專利權乙節有所說明，即逕指西合公司所販售者為仿冒品，並表示該公司將採取
    法律途徑，依法追究受信者責任及請求損害賠償，甚至要求「請拒絕與西合或其
    他仿冒品公司交易」，核其所為，係在未具有合法專利權情況下發警告函，對於
    西合公司及受信者構成欺罔及顯失公平之行為。4.、上訴人指稱西合公司產品係
    未經衛生主管機關核准乙節，查西合公司所販售「LP─1O00微電腦按摩器」，未
    經衛生署許可即製造銷售，固為臺北市政府衛生局八十八年二月六日北市衛四字
    第八八二○五一二五○二號函確認在案，惟西合公司另販售之帆勝公司「TEN-88
    0S微電腦低周波治療器」，則係經核准之產品。然上訴人於八十八年五、六月間
    發警告函時，並未對西合公司所販售商品中何者係未經核准者有所說明，而概稱
    之為西合公司之產品，致受信者誤以為西合公司販售之所有商品，均屬未經核准
    者，受信者因擔心行政處罰，拒絕販售。姑不論上訴人發函時，是否對於西合公
    司另有販售帆勝公司「TEN-880S微電腦低周波治療器」乙事有所認知，其疏於明
    示西合公司涉及違法之具體內容，致警告函指摘對象不當擴及於西合公司販售之
    各型微電腦按摩器，核其所為，亦屬足以影響交易秩序之顯失公平行為。5.、上
    訴人於八十七年九月八日寄發予統一企業集團（統一型錄股份有限公司為其關係
    企業）警告函稱：「．．．銷售之產品是台灣西合公司仿冒日本MARUMAN 公司之
    產品」、「拒絕與西合公司或其他仿冒品公司往來」；八十八年五月二十八日發
    予屈臣式股份有限公司，以及八十八年六月二十一日發予屈臣氏公司及大潤發公
    司之函件中，均稱：「西合實業股份有限公司的微電腦按摩器之商品（本產品原
    屬日本MARUMAN開發專利之產品PAN-100低周波治療器）而在台灣仿冒」、「本公
    司將採取法律途徑，將依法追究貴公司責任問題及賠償損失」，八十八年六月七
    日發予統一企業集團（康是美連鎖店為其關係企業）之函文，除指稱西合公司仿
    冒日本MARUMAN 公司之產品，並稱「請拒絕與西合或其他仿冒品公司交易」；是
    以就上訴人警告函用語觀之，已足使受信者誤認上訴人所代理日本MARUMAN 公司
    產品具有專利權。上訴人補充理由宣稱係指西合公司侵害其總代理權利乙節，純
    屬遁詞。且上訴人主張其所代理產品有日本代理權乙節，亦無實據證明。至上訴
    人主張有先發函予西合公司及鴻高公司乙節，與原處分認定違法之理由無關。(二)
    、上訴人所發警告函中，關於西合公司產品未經許可之陳述未臻明確：1.查上訴
    人於本件系爭警告函中，對於系爭未經衛生署許可之同業產品，僅指稱為西合公
    司產品，並未標明其型號為LP-1000或 TEN-880S。由於系爭警告函陳述僅以下游
    經銷商目前銷售之西合公司微電腦按摩器為對象，並未限於西合公司製造之「LP
    ─1000微電腦按摩器」，上訴人雖亦隨函附具衛生局移送後之復函影本，惟該復
    函文字之中，亦未明確指明其處分產品（含型號），因此就其整體觀之，系爭警
    告函之指摘對象，顯已不當擴及於西合公司銷售之各型微電腦按摩器，應可認定
    。下游經銷商於收受此等警告信函後，亦將該函指稱對象，誤認為其目前銷售之
    「TEN-880S微電腦低周波治療器」，因此均將本型產品予以下架，造成同業競爭
    者西合公司之損害，並已足以影響交易秩序。上訴人雖然辯稱其係基於善意，為
    避免下游經銷商違反藥事法第四十九條之規定，因此引用臺北市政府衛生局之復
    函文字，對下游業者寄發警告信函，至於下游業者之下架行為，乃係其本身收函
    後之自然反應。惟查臺北市政府衛生局之復函，係針對上訴人之檢舉所為答覆，
    並非指稱西合公司之各種型號產品，均未經衛生署發給許可執照。尤其「TEN-88
    0S微電腦低周波治療器」，經查其製造商帆勝公司，就本產品已領有衛生署發給
    之醫療器材許可證，並不在藥事法第四十九條所稱之「無藥商許可執照者之醫療
    器材」之列。上訴人不思於警告函中明確界定曾遭衛生局處分之產品，不當擴張
    其指摘對象，卻復於被上訴人處分後借詞脫免，所言實無可採。2.、上訴人復稱
    帆勝公司製造、西合公司經銷之「TEN-880S微電腦低周波治療器」，由於其於外
    包裝紙盒上，明白標有衛生署許可字號，因此顯非系爭警告函之指稱對象，任何
    人均應足以識別。惟查，上訴人警告函內容及其附件，均未明示受臺北市政府衛
    生局處分之商品品牌及型號，其僅稱西合公司「未經衛生署核准之產品」，尚不
    足以使受信者認知何種產品係經核准或未核准，又其警告函附件雖為臺北市政府
    衛生局處分函文影本，然原處分並非指摘其捏造前開函文，而係因上訴人利用函
    文未明確指明未獲核准商品之品牌及型號，其警告函中亦未加以補充說明，致受
    信者誤認只要販賣西合公司之產品，即有可能受到藥事法相關規定之處罰。「TE
    N-880S微電腦低周波治療器」既屬西合公司經銷之產品，即易引人誤認為係該警
    告函所指稱對象；且「LP─1000微電腦按摩器」在經臺北市政府衛生局移送後，
    在下游經銷商處已少有銷售跡象，下游經銷售商收受該警告信函後，更易認其指
    稱對象即係「TEN-880S微電腦低周波治療器」；是以西合公司及其上游製造商帆
    勝公司，已因上訴人於警告函泛稱西合公司產品未獲核准等行為，受到損害，上
    訴人主張其僅係「善意提醒」受信者，受信者接到警告函而將貨品下架與其無關
    等節，顯不可採。再者，「TEN-880S微電腦低周波治療器」究否為主管機關所許
    可，應以其事實上是否經衛生署許可為判斷標準，並非以其包裝上是否印有衛生
    署許可字號為據。上訴人僅以產品外包裝印有衛生署許可字號，即謂下游經銷商
    應可確信該產品已取得衛生署許可，足與系爭警告函指稱對象相區辨云云，實與
    系爭產品交易上之一般通念有違。且以目前市面上未經衛生署許可，而於包裝上
    虛偽刊印衛生署許可字號之藥品或醫療器材，復時有所聞。上訴人僅執此節，即
    推論受信者對該警告函之指稱對象不致誤認，實有背於經驗法則與論理法則，殊
    不可採。補充理由主張所附衛生局函文未載明受處分型號，非該公司所可控制乙
    節，顯不可採。上訴人以「按摩器」及「治療器」之用語區別，主張受信者足可
    區別，顯無足採。(三)、上訴人對於發警告函予西合公司之交易相對人，有故意過
    失之情事：按司法院釋字第二七五號解釋略以：人民違反法律上之義務而應受行
    政罰之行為，法律無特別規定時，雖不以出於故意為必要，仍須以過失為其責任
    條件。但應受行政罰之行為，僅須違反禁止規定或作為義務，而不以發生損害或
    危險為其要件者，推定為有過失，於行為人不能舉證證明自己無過失時，即應受
    處罰。依前所述，上訴人明知未具有合法專利權即發警告函予參加人西合公司之
    交易相對人，其指稱西合公司產品未經衛生主管機關核准時，復疏於明示西合公
    司涉及違法之具體內容，致警告函指摘對象不當擴及於西合公司販售之各型微電
    腦按摩器，是以上訴人對於違法行為顯有故意過失之情事。(四)、對上訴人之陳述
    ，被上訴人答辯如左：1.、上訴人空言主張其八十八年六月二十一日警告函時，
    西合公司尚未有銷售「TEN-880S微電腦低周波治療器」乙節，並無足採：查西合
    公司早於八十八年四月十七日即向嘉健醫療器材有限公司（以下簡稱嘉健公司）
    購買五千個帆勝公司「TEN-880S微電腦低周波治療器」，此有買賣契約附卷可稽
    ，其時點遠較上訴人於同年六月二十一日發警告函為早，且西合公司亦於同年六
    月二十五日發存證信函向上訴人表明其所販售者係「TEN-880S微電腦低周波治療
    器」，可知西合公司於上訴人發警告函前即有販售「TEN-880S微電腦低周波治療
    器」之事實；上訴人空言主張，實無足採。2.、上訴人八十九年十一月二十九日
    行政訴訟補充理由Ｂ狀宣稱其僅於六月二十一日發函予屈臣氏及大潤發公司乙次
    ，並非事實：查上訴人於八十八年發警告函予西合公司下游廠商之行為，分別為
    八十八年五月二十八日發函予屈臣氏公司、六月七日發函予統一企業集團（康是
    美連鎖店為其關係企業），以及六月二十一日發函予屈臣氏及大潤發公司乙次，
    其補充理由狀就發函對象及時間均有部分隱瞞。(五)、綜上，被上訴人係以上訴人
    未具合法專利權即散發警告函，且警告函亦未敘明西合公司產品未經衛生署許可
    之具體內容而認定違法；上訴人起訴理由集中於其警告函縱未就西合公司之何種
    產品未經許可加以敘述，亦不致使受信者誤認其指摘之商品種類，此部分起訴理
    由並無可採，已如前述；復就起訴理由未敢對於原處分認定其在未具合法專利權
    即散發警告函之行為加以爭執乙事，即可知上訴人之散發警告函行為確有違反公
    平交易法第二十四條之規定，故被上訴人認定上訴人違法而加以處分，並無違誤
    等語資為抗辯。
四、原審斟酌全辯論意旨及調查證據之結果以：(一)、按「除本法另有規定者外，事業
    亦不得為其他足以影響交易秩序之欺罔或顯失公平之行為。」、「公平交易委員
    會對於違反本法規定之事業，得限期命其停止、改正其行為或採取必要更正措施
    ，並得處新台幣五萬元以上二千五百萬元以下罰鍰；．．．」，公平交易法第二
    十四條、第四十一條前段分別定有明文。故事業如認他事業有侵害其權益或涉有
    其他非法情事，而發警告函予該他事業之交易相對人，應在發函前先循合理途逕
    解決紛爭或釐清疑點；或在警告函內容中敘明其權利之明確內容、範圍及受侵害
    之具體事實，俾使受信者得據以為合理判斷，並應在發函前事先通知涉及侵權之
    他事業，給予釐清說明之機會。若事業未踐行前開程序即發警告函，或警告函中
    未敘明相關事實，或以不實內容或影射方式指稱他事業侵權或違法，因其行為當
    時顯然欠缺發函給權利糾紛以外的第三人之合理依據，或者因為發函內容顯然將
    使受信者產生混淆或誤認，其發函後可以合理地預見將會發生拒絕交易等足以影
    響交易秩序之情形，即應以違反前開規定論處。(二)、本件上訴人主張：上訴人係
    針對西合公司「LP─1000微電腦按摩器」「仿冒上訴人代理產品」及「未經衛生
    署許可而擅自銷售」，有違反藥事法之規定，並經主管機關查緝移送地檢署偵辦
    中，善意發函通知相關廠商，同時附上臺北市衛生局北市衛四字第八八二○五一
    二五○二號函供各廠商參考，盼促其注意，勿販售來路不明及未經許可之商品，
    俾免相關廠商因此亦有觸法之虞，並非指「低周波治療器」，且所附之上開衛生
    局函文上未載明受處分之型號，並非上訴人可以控制，是則帆勝公司之「TEN-88
    0S微電腦低周波治療器」既經衛生署許可在案，且相關字號均印製於該產品包裝
    上，顯非上訴人函文中所稱未經衛生署許可即製造、銷售之產品，即非上訴人所
    指摘之對象，且西合公司於接獲上訴人之通知及衛生局之處分後，始銷售帆勝公
    司之「TEN-880S微電腦低周波治療器」，則上訴人在前之發函行為當不致影響西
    合公司在後之販售「TEN-880S微電腦低周波治療器」行為，何況上訴人發函時並
    不知市面上尚有帆勝公司之產品販售，故無通知帆勝公司之必要。況且據屈臣氏
    公司之下架通知，可知下架貨品並不包含「TEN-880S微電腦低周波治療器」在內
    ，是上訴人之函文對其無顯失公平之可能。上訴人所發之函僅陳明「PAN─100低
    周波治療器」為具日本專利之產品，並無任何具有本國專利之字眼出現，上訴人
    既有臺灣總代理權，即非無合法權源而發函。訴願決定所指「致受信者誤以為西
    合公司販售之所有商品均屬未經核准者，受信者因擔心行政處罰，拒絕販售。」
    云云，顯係過份誇大上訴人函文所產生之效果，且不當認定函文之指摘對象擴及
    於西合公司販售之各型微電腦按摩器，逕認上訴人所為屬足以影響交易秩序之顯
    失公平行為，其認事用法，實難令上訴人甘服。上訴人之發函行為並未構成公平
    交易法第二十四條之違法情形，亦無為任何足以影響交易秩序之欺罔或顯失公平
    之行為之故意或過失可論，依司法院釋字第二七五號解釋，行政處分須以有故意
    或過失為處罰之責任條件，既然上訴人皆不符上述條件，自不應受此行政處分之
    處罰，請將訴願決定及原處分均撤銷云云。被上訴人則辯稱：西合公司所販售有
    關低周波按摩器商品有兩種，一為宜新公司及鴻高公司未經衛生主管機關核准「
    LP─1OOO微電腦按摩器」；一為帆勝公司經衛生主管機關核准「TEN-880S微電腦
    低周波治療器」；上訴人於所發警告函中，未書明其未經衛生主管機關核准之產
    製者或型號，而一律以西合公司之低周波治療器稱之，致受信者誤以為西合公司
    販售之所有商品，均屬未經核准者，受信者因擔心行政處罰，拒絕販售。且「LP
    ─1000微電腦按摩器」在經臺北市政府衛生局移送後，在下游經銷商處已少有銷
    售跡象，下游經銷售商收受該警告信函後，更易認其指稱對象即係「TEN-880S微
    電腦低周波治療器」。上訴人主張其僅係「善意提醒」受信者，受信者接到警告
    函而將貨品下架與其無關等節，顯不可採。再者，「TEN-880S微電腦低周波治療
    器」究否為主管機關所許可，應以其事實上是否經衛生署許可為判斷標準，並非
    以其包裝上是否印有衛生署許可字號為據。上訴人僅以產品外包裝印有衛生署許
    可字號，即謂下游經銷商應可確信該產品已取得衛生署許可，足與系爭警告函指
    稱對象相區辨云云，實與系爭產品交易上之一般通念有違。補充理由主張所附衛
    生局函文未載明受處分型號，非該公司所可控制乙節，顯不可採。上訴人以「按
    摩器」及「治療器」之用語區別，主張受信者足可區別，亦無足採。又西合公司
    早於八十八年四月十七日即向嘉健公司購買五千個帆勝公司「TEN-880S微電腦低
    周波治療器」，其時點遠較上訴人於同年六月二十一日發警告函為早，上訴人空
    言主張，實無足採。日本MARUMAN 公司「PAN-100 低周波治療器」，在我國並未
    申請專利，然警告函中並未就該產品在我國無專利權乙節有所說明，且自警告函
    用語觀之，足使受信者誤認上訴人所代理日本MARUMAN 公司產品具有專利權，其
    逕指西合公司所販售者為仿冒品，並表示該公司將採取法律途徑，依法追究受信
    者責任及請求損害賠償，甚至要求「請拒絕與西合或其他仿冒品公司交易」，核
    其所為，係在未具有合法專利權情況下發警告函，對於西合公司及受信者構成欺
    罔及顯失公平之行為。依前所述，上訴人明知未具有合法專利權即發警告函予參
    加人西合公司之交易相對人，其指稱西合公司產品未經衛生主管機關核准時，復
    疏於明示西合公司涉及違法之具體內容，致警告函指摘對象不當擴及於西合公司
    販售之各型微電腦按摩器，是以上訴人對於違法行為顯有故意過失之情事，確有
    違反公平交易法第二十四條之規定，故被上訴人認定上訴人違法而加以處分，並
    無違誤。本件行政訴訟無理由，請准予將上訴人之訴駁回等語。參加人西合公司
    陳述：西合公司所銷售之「TEN-880S微電腦低周波治療器」為經行政院衛生署醫
    療器材許可之商品，其證號：衛署醫器製字第○○○七○五號，絕非仿冒品，上
    訴人多次不當濫發信函予西合公司之下游經銷商，造成西合公司商譽嚴重受損，
    故西合公司依公平交易法之規定提出檢舉，請求將上訴人依違反公平交易法判處
    等語。參加人帆勝公司陳述：帆勝公司負責製造，不負責行銷。帆勝公司確實有
    銷售五千台給金健公司及嘉健公司。帆勝公司依照正常程序向衛生署申請許可，
    上訴人稱帆勝公司製造之商品是仿冒品，是冤枉的等語。(三)、查上訴人於八十七
    年初，發現參加人西合公司所販售「LP─1000微電腦按摩器」之功能、外觀，均
    類似於渠所代理銷售日本MARUMAN公司「PAN-100低周波治療器」，爰於八十七年
    八月間通知鴻高公司，並副知西合公司、統一型錄、三商行、大潤發公司及衛生
    署，函中除稱鴻高公司仿冒日本MARUMAN公司「LP-1000微電腦按摩器」外，並稱
    該仿冒品未經衛生署認可及日本MARUMAN 公司將針對外型或軟體之著作權部分函
    請經濟部及衛生署追究責任等語；上訴人又於八十七年九月八、九日發函統一企
    業集團，函中指該集團關係企業統一型錄股份有限公司所發行型錄上之低周波治
    療器，係西合公司仿冒日本MARUMAN 公司產品，亦違反藥事法；統一型錄公司嗣
    於八十七年九月十八日發函西合公司，表示在上訴人與該公司就微電腦按摩器產
    品之爭議釐清之前，將暫停該商品之販售。日本MARUMAN 公司亦於八十七年九月
    十八日發函予西合公司，請其停止販賣與該公司「MP-550低周波治療器」極相類
    似之產品，否則將追究責任等語。上訴人嗣於八十七年十一月間向臺北市政府衛
    生局檢舉宜新公司、鴻高公司及西合公司涉嫌未經核准查驗登記，擅自製售低周
    波微電腦按摩器，臺北市政府衛生局遂於八十八年二月六日將全案移請臺北地檢
    署偵辦，並函知上訴人該局已依藥事法處分云云。上訴人於八十八年五、六月間
    再發函予屈臣氏公司、康是美連鎖店及大潤發公司，函中除表示西合公司之低周
    波微電腦按摩器，係仿冒日本MARUMAN 公司所開發專利產品，並未獲經衛生署認
    可，請受信者停止販賣，否則將追究法律責任及請求賠償，隨函並附上臺北市政
    府衛生局八十八年二月六日復知上訴人該局已依藥事法處分之函文影本；致受信
    之事業向西合公司反應，西合公司乃於八十八年六月二十五日寄存證信函給上訴
    人，要上訴人停止上開散播不實言論之行為，並於文到五日內提出代理日商MARU
    MAN公司「PAN-100低周波治療器」之專利權證書、字號與專利範圍，並具體指出
    西合公司仿冒該產品之具體事證，逾期或不為說明，將依法訴究。上訴人遂於八
    十八年七月二日寄存證信函給西合公司，希望西合公司早日放棄仿冒品的銷售，
    同時轉告知製造廠商，日本和上訴人手中已掌握許多相關資料和證據，必要時將
    提出法律途徑，不管仿冒品是否取得許可證，同樣可辦理撤銷，這個時候更要付
    出代價及償還賠償責任等情，有上訴人於八十七年八月二十四日寄給鴻高公司之
    函、上訴人於八十七年九月八、九日寄給統一企業集團總裁之函、統一型錄公司
    於八十七年九月十八日寄給西合公司之函、日本MARUMAN 公司於八十七年九月十
    八日寄給西合公司之函、上訴人於八十八年五月二十八日傳真給屈臣氏公司、大
    潤發公司之函、上訴人於八十八年六月七日傳真給統一企業集團總裁之函、上訴
    人於八十八年六月二十一日寄給屈臣氏公司、大潤發公司之存證信函、臺北市政
    府衛生局八十八年二月六日北市衛四字第八八二○五一二五○○號函、第八八二
    ○五一二五○二號函、西合公司於八十八年六月二十五日寄給上訴人之存證信函
    、上訴人於八十八年七月二日寄給西合公司之存證信函、上訴人之總經理甲○○
    於八十八年十月十四日至被上訴人陳述之陳述紀錄附於原處分卷可稽，尚堪認定
    。(四)、又查西合公司所販售有關低周波按摩器商品有兩種，一為宜新公司及鴻高
    公司未經衛生主管機關核准「LP─1OOO微電腦按摩器」，一為帆勝公司經衛生主
    管機關核准「TEN-880S微電腦低周波治療器」，西合公司販售其中之「LP─1000
    微電腦按摩器」，未經衛生署許可即製造銷售，固為臺北市政府衛生局於八十八
    年二月六日以北市衛四字第八八二○五一二五○○號函、第八八二○五一二五○
    二號函，將全案移請臺北地檢署偵辦，並函知上訴人該局已依藥事法處分，但之
    後下游經銷商處已予以下架，少有銷售跡象。西合公司乃於八十八年四月十七日
    另向嘉健公司購買五千個帆勝公司經衛生主管機關核准「TEN-880S微電腦低周波
    治療器」銷售，此有行政院衛生署衛署醫器製字第○○○七○五號醫療器材許可
    證、買賣契約書附於原處分卷可證。而上訴人基於同業，對於市面上所銷售之低
    周波治療器等相關產品，有極高之警覺性，且由上訴人於八十八年七月二日寄給
    西合公司之存證信函內載：「．．．同時轉告知製造廠商，．．．不管仿冒品是
    否取得許可證，同樣可辦理撤銷，．．．」之字句以觀，上訴人應早已在市面上
    見到「TEN-880S微電腦低周波治療器」商品，且知悉其包裝上印有：「衛署醫器
    製字第○○○七○五號，製造廠：帆勝股份有限公司，北字衛藥販（正）字00
    00000000號，西合實業股份有限公司．．．」，而知悉西合公司另行銷
    售業經行政院衛生署核准之帆勝公司製造之「TEN-880S微電腦低周波治療器」乙
    事，竟未於發出下列警告函之前，先通知製造商即參加人帆勝公司，給予帆勝公
    司釐清說明之機會，即於八十八年五月二十八日傳真給西合公司之下游經銷商屈
    臣氏公司、大潤發公司，函文中表示：「有關貴公司在賣場及超市內銷售西合實
    業股份有限公司的微電腦按摩器之商品（本產品原屬日本MARUMAN 開發專利之產
    品PAN-100 低周波治療器），而在台灣仿冒，並未取得衛生署許可生產及販賣，
    已明顯違反藥事法被取締在案中，因本公司是合法同時擁有此產品在台灣總代理
    權，而仿冒品非常誤導消費大眾，影響本公司及消費者的健康生命安全權益，希
    望貴公司收到本函七日內禁止銷售及收回所有在市面上販賣之微電腦按摩器，同
    時派人說明及配合，如本公司七日後仍看到貴公司在銷售此產品時，將依法追究
    貴公司責任問題及賠償損失。同封寄上，臺北市衛生局發函對相關販銷公司涉嫌
    未經核准擅自製售『低周波治療器』已依違反藥事法之規定處分等。提供貴公司
    參考。」，又於八十八年六月二十一日寄存證信函給屈臣氏公司、大潤發公司，
    函文中表示：「有關貴公司在賣場及超市內銷售西合實業股份有限公司的微電腦
    按摩器之商品（本產品原屬日本MARUMAN開發專利之產品PAN-100低周波治療器）
    ，而在台灣仿冒，並未取得衛生署許可生產及販賣，已明顯違反藥事法被取締在
    案中，因本公司是合法同時擁有此產品在台灣總代理權，而仿冒品非常誤導消費
    大眾，影響本公司及消費者的健康生命安全權益，本公司曾在一九九九年五月二
    十八日傳真至貴公司一份信函中提起七日內出面解決告知，如今一直未收到貴公
    司的回音，因此再度寄存證信函，希望貴公司收到本函七日內禁止銷售及收回所
    有在市面上販賣之微電腦按摩器，同時派人說明及配合，如本公司七日後仍看到
    貴公司在銷售此產品時，本公司將採取法律途徑，將依法追究貴公司責任問題及
    賠償損失，同時委任大律師送交衛生機關辦理。同封寄上，臺北市衛生局發函對
    相關販銷公司涉嫌未經核准擅自製售『低周波治療器』已依違反藥事法之規定處
    分等。提供貴公司參考。」，另於八十八年六月七日傳真給統一企業集團總裁，
    函文中表示：「今晚輩來函不為別事，只是有關貴關係企業康是美連鎖店銷售低
    周波治療器之產品是台灣西合公司仿冒日本MARUMAN 公司之產品，也就是日本公
    司給本公司總代理之產品已有六年多，此次銷售非常影響到本公司和百多家本
    公司代理商的反彈不滿及權益。西合公司販售之低周波治療器除仿冒之外，又未
    經衛生署許可而擅自銷售，有違反藥事法之規定，同時也會誤導消費者真、假之
    產品欺騙之行為也直接會影響到健康生命安全之問題及本公司信譽，因晚輩和高
    先生有份認識及感情存在（同封寄上西合公司被臺北市衛生局【處分】的函），
    多次提醒過康是美公司不要銷售不合法之產品。請拒絕與西合或其他仿冒品公司
    交易，因而此次特請高董事長協助勸導承辦人以及查明後是否能給晚輩一個正確
    答覆，也能讓晚輩給日本廠商和國內代理商有個交待，．．．。」上訴人於所發
    警告函中，未書明其未經衛生主管機關核准之產製者或型號，而兼以西合公司之
    「微電腦按摩器」及「低周波治療器」稱之，且利用臺北市政府衛生局八十八年
    二月六日北市衛四字第八八二○五一二五○二號函文未明確指明未獲核准商品之
    品牌及型號，其警告函中亦未加以補充說明，致受信者誤以為西合公司販售之所
    有商品，均屬未經核准者，受信者因擔心行政處罰，拒絕販售，有足以影響交易
    秩序之虞，但不以有受信者確因此而拒絕販售之結果發生為要件，是上訴人主張
    其發函前不知市面上有「TEN-880S微電腦低周波治療器」，其於函文中以「微電
    腦按摩器」稱之，受信者可與「低周波治療器」區辨，且函文所附之上開臺北市
    政府衛生局函文上未載明受處分之型號，並非上訴人可以控制，另觀諸屈臣氏公
    司之電器部門緊急下架收至倉庫及退貨通告，被下架、退貨者不包括「TEN-880S
    微電腦低周波治療器」，可知「TEN-880S微電腦低周波治療器」並未因其函文而
    被下架、退貨云云，均不足採。又「TEN-880S微電腦低周波治療器」究否為主管
    機關所許可，應以是否經行政院衛生署許可為判斷標準，並非以其外包裝上是否
    印有行政院衛生署許可字號為據，上訴人僅以產品外包裝上印有行政院衛生署許
    可字號，即謂下游經銷商應可確信該產品已取得衛生署許可，足與系爭警告函指
    稱對象相區辨云云，實與系爭產品交易上之一般通念有違。另日本MARUMAN 公司
    「PAN-100 低周波治療器」，在我國並未申請專利，此為上訴人所自認，然上訴
    人於警告函中並未就該產品在我國無專利權乙節有所說明，且自警告函用語觀之
    ，足使受信者誤認上訴人所代理日本MARUMAN 公司產品具有專利權，其逕指西合
    公司所販售者為仿冒品，並表示該公司將採取法律途徑，依法追究受信者責任及
    請求損害賠償，甚至要求「請拒絕與西合或其他仿冒品公司交易」，核其所為，
    係在未具有合法專利權情況下發警告函，對於西合公司及受信者構成欺罔及顯失
    公平之行為。至於上訴人是否有日本MARUMAN公司「PAN-100低周波治療器」之臺
    灣總代理權，其結果並無不同。本件參加人西合公司及其上游製造商帆勝公司，
    已因上訴人於警告函上就專利權之不實陳述，及泛稱西合公司產品未獲核准等行
    為，受到損害，上訴人主張其僅係「善意提醒」受信者，受信者接到警告函而將
    貨品下架與其無關等節，顯不可採。而上訴人對於此違法行為顯有故意過失之情
    事，確有違反公平交易法第二十四條之規定，故被上訴人認定上訴人違法，除命
    其立即停止違法行為外，並處十五萬元罰鍰，並無違誤。訴願決定遞予維持，亦
    無不合，復執前詞爭執，難認為有理由，因而為上訴人敗訴之判決。
五、本院核原判決依照上開規定及說明，固非無見，然查：本件上訴人檢舉西合公司
    （即本件檢舉人）與宜新科技有限公司及鴻高科技有限公司違法製造及販售未經
    核准查驗登記擅自製造）之LP一○○○「微電腦按摩器」，違反藥事法第八十四
    條及第八十七條，業經臺北市政府衛生局於八十八年二月六日北市衛四字第八八
    二○五一二五○○號及第八八二○五一二五○二號函處分並移送地檢署偵辦，有
    該二函附原處分卷可憑，參以原處分認定該西合公司於八十八年四月十七日才向
    嘉健醫療器材有限公司購買五千個帆勝公司製造之合法TEN 八八○Ｓ微電腦低波
    治療器，足證該西合公司在八十八年四月十七日以前僅在販售違反藥事法之LP一
    ○○○「微電腦按摩器」，則上訴人於八十八年二月六日即八十八年四月十七日
    （因上訴人於二月六日至四月十七日未有發警告函）以前對西合公司之下游廠商
    之警告函，乃在制止西合公司及下游廠商違反藥事法之違規行為，尚難以上開警
    告函內容作為本件上訴人違反公平交易法之依據。上訴人於八十八年二月六日該
    西合公司販售LP一○○○微電腦按摩器被處分並移送偵辦後，僅於八十八年六月
    七日，八十八年五月二十八日及八十八年六月二十一日分別向西合公司之下游廠
    商屈臣氏公司，大潤發公司及統一型錄（康是美）公司發警告函，並於西合公司
    於八十八年六月二十五日函告上訴人其所販售下游廠商者為合法之TEN 八八○Ｓ
    低周波治療器後，上訴人除有再發函於西合公司本身外，並未再發函於西合公司
    之下游廠商，足證上訴人主張其不知西合公司已改販售合法之TEN 八八○Ｓ低周
    波治療器而發警告函之訴稱，尚非無據。次查：上訴人於八十八年六月七日，五
    月二十八日及六月二十一日所發給西合公司之下游廠商統一型錄（康是美）等公
    司之警告函，指摘該西合公司違規販售之商品為微電腦「按摩器」（LP一○○○
    為型號），並未指摘西合公司所販售之「按摩器」（TEN 八八○Ｓ為型號），二
    者名稱各異，一般消費者本容易區分，而西合公司之下游廠商應無不能區分而產
    生受欺罔或影響交易秩序之顯失公平之情事，參以上訴人警告函所附臺北市政府
    衛生局八十八年二月六日北市衛四字第八八二○五一二五○二號函之主旨已載明
    ：「貴公司檢舉鴻高科技有限公司，西合實業股份有限公司及宜新科技有限公司
    嫌未經核准擅售．．．」而西合公司主張於八十八年四月十七日販售之合法TE
    N 八八○Ｓ治療器之生產販售相關公司應為帆勝股份有限公司，金健實業有限公
    司，嘉健醫療器材有限公司及西合公司，則上訴人主張其警告函內容係針對鴻高
    科技有限公司及宜新科技有限公司所生產販售之LP一○○○型違規按摩器而非帆
    勝公司，嘉健公司所生產販售合法之TEN 八八○Ｓ之治療器，彰彰明甚，雖屬至
    愚，亦可輕易區分而不受欺罔，何況是西合公司之下游專業廠商。原判決既未傳
    訊西合公司之上開下游廠商，查明其已是否受上訴人之上開警告函致受欺罔而將
    所販售之TEN 八八○Ｓ治療器下架，以釐清事實，遽為判決，難謂無率斷之嫌，
    尤其是上訴人發系爭警告函於統一型錄（康是美）有限公司之時間為八十八年六
    月七日，而西合公司提出附於原處分之電器部門緊急下架至倉庫及退貨通告之日
    期卻為八十八年五月三十一日，顯違事理，核難採憑。再查：依西合公司在原審
    提出於八十八年四月七日向嘉健醫療器材有限公司購買TEN 八八○Ｓ治療器之統
    一發票所載數量僅三六○套，而非五千套，日期為八十八年四月七日而非西合公
    司主張之八十八年四月十七日，尤其是西合公司在原審（八十九年十二月二十八
    日言詞辯論）同時提出之嘉健醫療器材有限公司向金健實業有限公司購買之 TEN
    八八○Ｓ治療器之統一發票所載日期為八十八年四月三十日，則該嘉健公司在八
    十八年四月十七日以前既尚未向金健公司購買TEN 八八○Ｓ治療器，何以在尚未
    進貨之前卻能憑空出貨予西合公司，且該筆買賣治療器僅有二、四二七套，而非
    五千套，另依帆勝公司在原審所提出與金健實業有限公司之合作契約（八十九年
    十二月一日準備程序提出）該帆勝公司僅負責查驗登記、許可字號，產品所有權
    屬金健公司所有，則嘉健公司似應向金健公司進貨而非向帆勝公司進貨，又西合
    公司與嘉健公司之買賣契約書係八十八年四月十七日訂立，但嘉健公司開給西合
    公司之交貨統一發票日期為八十八年四月七日，未訂契約先交貨，有違常情。凡
    此諸點，事實模糊不清，均有待詳細調查清楚，適用法律方能正確無誤。末查：
    被上訴人在處理平行輸入之警告函案件，對於無商標專利權及代理權之平行輸入
    之進口商之保護，常以有商標專利權之國內廠商發警告函為不當而加以處分，足
    證無商標專利權及代理權之平行輸入進口商被上訴人常以之與具有商標專利權及
    代理權之廠商就公平交易秩序之地位予以等同對待，甚至有過之而無不及，本件
    上訴人主張其係日本MARUMAN 公司之代理商，參以原判決認定該日本公司於八十
    七年九月十八日曾寄信給西合公司，而上訴人函文給該西合公司之函文大同小異
    ，則上訴人之發系爭警告函，是否係經該日本公司之授權，亦有進一步調查審認
    之必要，況該日本公司PAN─100周波治療器是否有專利權，如經上訴人舉證，在
    國際貿易之交易秩序，於美國等貿易強國之三○一條款報復下及世界貿易機構WT
    O 之架構下，是否不值得保護，尤不無有待審酌之餘地。從而原判決既有可議，
    上訴人指摘原判決違法不當，為有理由，應將原判決廢棄，發回臺北高等行政法
    院詳為調查審認，另為合法妥適之判決，以臻適法，並昭折服。
據上論結，本件上訴為有理由，爰依行政訴訟法第二百五十六條第一項、第九十八條
第三項前段，判決如主文。
中　　華　　民　　國　　九十一　　　年　　 十二   　　月　　 三十 　　　日
                    最 高 行 政 法 院  第 二 庭
                                審 判 長 法  官　　　陳　石　獅
                                         法  官      吳  明  鴻
                                         法  官　　　彭　鳳　至
                                         法  官　　　高　啟　燦
                                         法  官　　　黃　合　文
右  正  本  證  明  與  原  本  無  異
　　　　　　　　　　　　　　　　　　　　 法院書記官　張  雅  琴
中　　華　　民　　國　　九十二　　　年　　　一　　　　月　　　二十　　　日
